ACORDAO-COMPLETO-2461437

ACÓRDÃO DE RELAÇÃO

ACÓRDÃO DE RELAÇÃO 341/2021 ATA 6/2021 - PLENÁRIO

Acórdão 341/2021-TCU-Plenário
	VISTOS e relacionados estes autos que tratam de processo administrativo de produção de conhecimento, autuado em cumprimento aos itens 9.11 e 9.12 do Acórdão 678/2018-TCU-Plenário.
	Considerando que os elementos emprestados, por cópia dos processos PET 5789, 5790, 5886 e 5952, tornados públicos pelo Exmo. Ministro Édson Fachin, revelam o pagamento de propina a diversos agentes administrativos da Petrobras pela empresa Alstom, por ocasião da aquisição das turbinas para as usinas termelétricas UTEs Termobahia, Nova Piratininga, Termorio e Macaé Merchant;
	Considerando que tais informações foram oriundas do depoimento do Sr. Nestor Cerveró a partir de colaboração premiada celebrada com o MPF;
	Considerando que os fatos revelados satisfazem os critérios de risco, relevância e materialidade, mas a abertura de processo de controle externo para obtenção de provas de corroboração e demais elementos necessários à evidenciação dos indícios de irregularidades, apuração dos responsáveis e quantificação de dano (boletins de medição, pagamentos, contratos, dentre outros) não se mostra oportuna, haja vista o transcurso de mais de 18 anos desde a ocorrência das irregularidades, em 2002;
	Considerando que as supostas irregularidades estão acobertadas pela prescrição da pretensão punitiva;
	Considerando que embora não se possa falar em prescrição da pretensão ressarcitória, por conta da jurisprudência ainda aplicada nesta Casa, no sentido da imprescritibilidade, o tempo decorrido desde a data de ocorrência do dano, em 2002, sugere a perda de eficiência e da eficácia do processo de controle externo, além de prejuízo à defesa;
	Considerando que a complexidade técnica do objeto e o lapso temporal de sua contratação e execução tendem a dificultar, sobremaneira, o exame dos indícios de irregularidades, não sendo razoável, portanto, autuar uma nova ação de controle para esse objeto neste momento; 
	Considerando que esta Corte, em casos similares, decidiu pela não instauração de tomada de contas especial, após decorrido o prazo de dez anos, em razão da existência de prejuízo à defesa pelas especificidades da situação concreta examinada (Acórdão 2720/2009-TCU-Segunda Câmara, 2.878/2011-2ª Câmara, 1.995/2013- Plenário, 2.630/2015-2ª Câmara, 444/2016-2ª Câmara, 3.898/2016-1ª Câmara, 2.850/2016-Plenário, 461/2017-1ª Câmara, 3.879/2017-1ª Câmara e 1.304/2018-1ª Câmara) ; e
	Considerando os pareceres unânimes da SeinfraOperações.
	Os Ministros do Tribunal de Contas da União, reunidos em sessão do Plenário, ACORDAM, por unanimidade, com fundamento nos arts. 1º, inciso II, e 43, inciso I, da Lei 8.443/1992, c/c os arts. 143, inciso V, alínea "a", do Regimento Interno do TCU, em encerrar o presente processo administrativo de produção de conhecimento, após dar ciência desta deliberação ao Exmo. Ministro Édson Fachin.
	
1. Processo TC-Processo 011.105/2018-6 (ADMINISTRATIVO) 
	1.1. Relator: Ministro Benjamin Zymler
	1.2. Representante do Ministério Público: não atuou
	1.3. Representação legal: não há.
	1.4. Determinações/Recomendações/Orientações: não há.

BENJAMIN ZYMLER

não há.

Não atuou

ADMINISTRATIVO (ADM)